臺灣新竹地方法院民事裁定
107年度建字第33號
聲  請  人  華林資材有限公司

法定代理人  胡銘華  
訴訟代理人  柯勝義律師
相  對  人  行政院農業委員會林務局新竹林區管理處

法定代理人  夏榮生  
代  理  人  謝佳慶  
            陳詩文律師
複代理  人  劉宜昇律師
            吳郁楓  
關  係  人  旭翔營造有限公司

法定代理人  廖文判  

上列聲請人與相對人間確認債權存在事件，聲請人對本院民國10
9年12月28日所為107年度建字第33號民事判決聲請裁定更正錯誤
，本院裁定如下：
    主  文
聲請駁回。
    理  由
一、聲請意旨以：關係人前與相對人於民國103年3月18日簽訂工
    程編號103竹育（工）字第3號之滿月園自然中心新建工程契
    約（下稱系爭契約），工期原為240日曆天，開工日103年4
    月24日。然而，系爭工程開工後，因：（一）工區現場土方
    堆置問題影響系爭工程進行；（二）104年8月8日蘇迪勒颱
    風來襲致工區聯外道路中斷而無法施工；（三）相對人要求
    關係人增設配電工程因此所需必要工期，關係人因此於105
    年2月26日竣工，晚於預定竣工日期104年7月28日，逾期213
    .5日，相對人據此計算扣減逾期違約金新臺幣（下同）933
    萬0,293元(4,370萬1,607元0.001213.5日)，並因系爭契
    約約定逾期違約金以契約總價20％為上限，對關係人扣罰逾
    期違約金874萬0,321元(4,370萬1,607元20％），影響聲請
    人對關係人循民事執行程序求償並獲得滿足債權之權利，經
    聲請人代關係人請求展延工期217.5日【（一）87.5日＋（二
    ）74日＋（三）56日】，認為即無上開逾期違約罰款之問題
    ，爰求為確認關係人對相對人有可領取但尚未領取之874萬0
    ,321元工程款債權存在。對此，原判決以上開（一）87.5日
    與（二）74日均應予展延，而就（三）56日認為無從展延，
    主文「確認關係人對相對人有705萬7,810元之工程款債權存
    在，並駁回聲請人其餘之訴，及訴訟費用（含鑑定費用）由
    相對人負擔10分之8，餘由聲請人負擔」。惟聲請人認為應
    以系爭工程逾期213.5日，扣除上開（一）87.5日與（二）7
    4日，關係人仍有52日履約遲延，相對人依約得扣罰金額為2
    27萬2,483元（4,370萬1,607元0.00152日＝227萬2,483元
    ），關係人對相對人僅有646萬7,838元工程款債權存在（87
    4萬0,321元－227萬2,483元＝646萬7,838元），為此依民事訴
    訟法第232條第1項聲請裁定更正原判決主文為「確認關係人
    對相對人有646萬7,838元之工程款債權存在，並駁回聲請人
    其餘之訴，及訴訟費用（含鑑定費用）由相對人負擔74％，
    餘由聲請人負擔」。　
二、按，判決如有誤寫、誤算或其他類此之顯然錯誤者，法院得
    依聲請或依職權以裁定更正；其正本與原本不符者，亦同，
    民事訴訟法第232條第1項定有明文。所謂顯然錯誤，乃指裁
    判所表示者與法院本來之意思顯然不符而言，倘裁判中所表
    示者係法院本來之意思，即無顯然錯誤可言，自不得聲請更
    正，最高法院109年度台抗字第865號裁定意旨參見。
三、查，聲請人於本件訴訟最後1次言詞辯論期日依序陳稱：「
    （是什麼加什麼加什麼等於900多萬，原告（即本件聲請人
    ，下同）在874萬0,321元的範圍作請求？）我們的計算式是
    參照被告（即本件相對人，下同）的書狀，是：382萬3,891
    元＋323萬3,919元＋（56天的違約金）＝900多萬（請參本院卷
    二第257、259、261頁），原告是在該900多萬元的範圍內87
    4萬0,321元的範圍內做請求。」、「本件最後聲明如下：『
    確認受訴訟告知人旭翔營造有限公司（即本件關係人）對被
    告有874萬0,321元之工程款債權存在，訴訟費用由被告負擔
    。」等語（見本院卷三第4～6頁筆錄），原審對此認為工區
    現場土方堆置問題影響系爭工程進行，確實應展延87.5日，
    相對人不得以遲延為由，否准其中87.5日並扣罰承商違約金
    382萬3,891元（4,370萬1,607元0.00187.5日＝382萬3,891
    元），又因系爭工程原履約期限104年7月28日，此後104年8
    月8日遇颱風天災，仍屬履約期限內，相對人亦不得以遲延
    為由並以此扣罰74日違約金323萬3,919元（4,370萬1,607元
    0.00174日＝323萬3,919元），以上合計關係人對相對人有
    705萬7,810元(382萬3,891元＋323萬3,919元)之工程款債權
    存在，逾此範圍求為確認則無理由，應予駁回，有原判決正
    本在卷可參（見本院卷三第76～100頁），係原審基於處分權
    主義與辯論主義等訴訟基本原則，就聲請人於本件訴訟所為
    最後聲明及請求之訴訟標的為有無理由之判斷，理由亦為相
    同內容之陳述，並無裁判所示與法院本來之意思顯然不符之
    情事，無從適用民事訴訟法第232條第1項之規定，故聲請人
    聲請更正，於法不合，本院無從准許，應予駁回，爰裁定如
    主文。
中　　華　　民　　國　　110 　年　　1 　　月　  18  　日
                      民事庭  法  官　周美玲
以上正本係照原本作成。
如對本裁定抗告須於裁定送達後10日內向本院提出抗告狀，並繳
納抗告費新臺幣1,000元。
中　　華　　民　　國　　110 　年　　1 　　月　　 18 　日
                              書記官　張景琴